【裁判字號】    96,上更(二),445
【裁判日期】    970910
【裁判案由】    違反槍砲彈藥刀械管制條例
【裁判全文】
臺灣高等法院高雄分院刑事判決     96年度上更(二)字第445號
上  訴  人  臺灣高雄地方法院檢察署檢察官
被      告  丙○○
選任辯護人  侯勝昌律師
上列上訴人因被告違反槍砲彈藥刀械管制條例案件，不服臺灣高
雄地方法院91年度訴字第2310號中華民國91年11月8 日第一審判
決（起訴案號：臺灣高雄地方法院檢察署91年度偵字第2902號）
，提起上訴，經最高法院第二次發回更審，本院判決如下：
    主  文
上訴駁回。
    理  由
壹、公訴意旨略以：被告丙○○於民國90年8 月19日23時45分許
    ，遭李駿道（業經臺灣高雄地方法院檢察署提起公訴）持制
    式九０手槍槍擊受傷，心有未甘，亟思報復。於91年2 月2
    日上午10時許，乘一不詳姓名男子所駕機車至高雄縣林園鄉
    ○○村○○○路四號乙○○經營之群生金香舖，適乙○○與
    陳來傳在該處騎樓玩象棋，張坤城則在該處食用早餐，被告
    丙○○下車後，詢問張坤城：道仔（李駿道）有沒有來。張
    坤城稱：沒有。被告竟隨即自腰際取出制式九０手槍乙把，
    朝天空射擊3 發，其中1 發擊中遮雨棚後逃逸，因認被告涉
    有槍砲彈藥刀械管制條例第7 條第4 項之未經許可持有手槍
    及第12條第4 項之未經持有子彈罪嫌云云。
貳、程序部分：
一、按被告以外之人，於審判外之言詞或書面陳述，除法律有規
    定者外，不得作為證據。刑事訴訟法第159 條第1 項定有明
    文。
二、證人乙○○、張坤城、陳來傳於警詢之證述及卷附高縣林園
    分局91年2 月2 日搜索扣押筆錄、扣押物品（警一卷9-11頁
    ）、丙○○照片影本3 份（警一卷14-16 頁）、內政部警政
    府刑事警察局91年4 月2 日刑鑑字第0910056493號槍彈鑑定
    書暨彈殼照片4 張（警二卷7 至12頁）、現場照片12張（自
    被告車輛取出彈匣照片3 張；警二卷38-43 頁，偵一卷29頁
    ）、高縣警察局林園分局90年11月1 日受理民眾刑事案件報
    案紀錄登記表（臺灣高雄地方法院檢察署90年聲搜字515 號
    2-3 頁）、內政部警政署刑事警察局91年10月7 日刑鑑字第
    0910269849號函及指紋卡2 紙（原審卷34-35 頁、59頁）、
    高雄縣政府警察局林園分局95年1 月3 日函3 紙（本院94年
    度上更（一）316 號，簡稱本院上更一卷55-56 ，58頁），
    均屬審判外之陳述，惟檢察官、被告及辯護人均無異議為本
    案言詞辯論（本院卷108 至112 頁），依刑事訴訟法第159
    條之5 第1 項、第2 項之規定，本院審酌該證據作成之情況
    ，認為適當，應得為證據。
參、實體上之認定
一、按犯罪事實應依證據認定之，無證據不得認定犯罪事實。不
    能證明被告犯罪者，應諭知無罪之判決，刑事訴訟法第154
    條第2 項、第301 條第1 項分別定有明文。又刑事訴訟法第
    161 條已於91年2 月8 日修正公布，其第1 項規定：檢察官
    就被告犯罪事實，應負舉證責任，並指出證明之方法。因此
    ，檢察官對於起訴之犯罪事實，應負提出證據及說服之實質
    舉證責任。倘其所提出之證據，不足為被告有罪之積極證明
    ，或其指出證明之方法，無從說服法院以形成被告有罪之心
    證，基於無罪推定之原則，自應為被告無罪判決之諭知（最
    高法院92年度台上字第128 號判例意旨參考）。
二、訊據被告丙○○堅詞否認有上開時地持槍射擊之犯行，並辯
    稱：91年2 月2 日上午10時許，伊是在家中睡覺，並沒有到
    乙○○所經營的群生金香舖開槍，且當日下午5 點多，林雍
    明打電話給伊，說刑事組組員郭明虎在找伊，要伊過去林家
    村，伊起來下樓時，就被警方圍住，警方要伊交出汽車鑰匙
    並上警車，直到晚上10點多，警方說要搜車，就在車裡拿出
    東西，警方說是彈匣，伊不知道東西是哪裡來的等語。
三、本院查：
（一）證人乙○○所經營位於高雄縣林園鄉○○村○○○路四號
      之群生金香舖，固於91年2 月2 日上午10時許，遭人持槍
      對空射擊，現場並遺留有3 個彈殼之事實，業經證人乙○○、張坤城、陳來傳證述在卷，復有該彈殼3 顆扣案可稽
      ；而扣案之彈殼3 顆，經送請內政部警政署刑事警察局鑑
      定結果，認送鑑之3 顆空彈殼，實均係已擊發口徑9 ｍｍ
      之制式彈殼，且經比對結果，其彈底紋痕特徵均相吻合，
      認均係同一槍枝所擊發之事實，此有內政部警政署刑事警
      察局91年4 月2 日刑鑑字第09100564 93 號槍彈鑑定書1
      份在卷可參，是證人乙○○所經營之群生金香舖於上時地
      確有遭人持槍射擊之事實，應可確認，合先敘明。
（二）又被告於91年2 月2 日下午5 時許，即由高雄縣政府警察
      局林園分局林園派出所員警帶到林園派出所，並於當晚22
      時35分開始製作警詢筆錄（警一卷2 頁）。而證人乙○○
      、陳來傳、張坤城則分別於當晚時19時10分許、19時30分
      、19時30分，開始分別在林園派出所內製作筆錄之事實，
      此有被告與乙○○、陳來傳、張坤城3 位證人之警詢筆錄
      可按（警一卷4 頁、7 頁、8 頁），足見被告與乙○○、
      陳來傳、張坤城3 人製作警詢筆錄時，均在林園派出所之
      事實，應可確認。另證人乙○○、陳來傳、張坤城雖於91
      年2 月2 日製作警訊筆錄時，均僅指認被告照片即係當日
      前往群生金香舖開槍之人，惟並未當面指認被告即為案發
      當日上午10許，持槍在群生金香舖開槍之人，故乙○○、
      陳來傳、張坤城3 人於91 年2月2 日在警局之對照片之指
      認是否正確無訛，已非無疑問。況證人陳來傳已於警詢證
      稱: 我不認識持槍射擊之人…，我當時係在玩象棋，因事
      發突然，沒注意開槍之人以何交通工具至店鋪，亦不知有
      無共犯等語（警一卷7 頁）。另張坤城人亦證稱: 我看到
      1 名男子持手槍開槍，我不認識該男子，不知道持何槍械
      ，但有聽到3 聲槍等語（警一卷8 頁）。是證人陳來傳、
      張坤城於案發前均未見過該名開槍男子，則其2 人能否於
      案發當時之極短時間內，即得以憑被告之照片，即能指認
      被告為案發當日上午在群生金香舖開槍之人，亦非無疑問
      。另陳來傳雖又證稱: 但我於案發後聽乙○○說開槍之人
      是其國小同學云云（警一卷7 頁）。惟此證述亦屬由他人
      轉知之傳聞證據，自難作為認定被告之犯罪依據。況證人
      乙○○又分別於警詢、偵訊、原審及本院均證稱：當天在
      其所經營之群生金香舖開槍之人並非被告，而係1 位高高
      瘦瘦的人等語（警二卷25頁、偵一卷20至21頁、原審50至
      51頁、本院卷83頁），並證稱: 警察要我承認是丙○○（
      開槍）等語（本院卷87頁）。另證人陳來傳亦證稱：（於
      林園派出所製作筆錄時，警方有無提供丙○○的相片給你
      指認？）有，但是我有給警方說當時開槍的人，不是相片
      中的人等語（警二卷33頁），並證稱: （開槍是否為丙○○？）不是，該人比較高比較瘦，而丙○○比較胖等語（
      偵一卷22頁），又證稱: 警察有拿照片給我指認，我說我
      不認識，也沒有說照片的人開槍，我只說是一名瘦瘦、高
      高的人開槍的等語（原審卷51頁）。另證人張坤城亦證稱
      ：（製作的警訊筆錄是否你自己簽名捺印，有無被警方脅
      迫、或違背自己之意思？）是我看過後簽名捺印，警方沒
      有脅迫我，可是開槍的人不是丙○○，也不是警方所提供
      相片中之人等語（警二卷18-19 頁），並證稱: 我看到他
      （指開槍之人）背影，是一個長得很高很瘦的的男子等語
      （偵一卷21頁、原審卷51-52 頁）。足見證人乙○○、陳
      來傳、張坤城於91年2 月2 日之警詢中雖均指認被告照片
      為當時開槍之人，惟渠3 人之供述先後不一，已有瑕疵。
      另證人乙○○雖於警詢供稱: 丙○○我同鄉且係林園國小
      之隔壁班同學，所以我認得是丙○○沒錯云云（警一卷5
      頁）。惟被告係民國52年12月23日生，其與證人乙○○既
      是小學隔壁班同學，則迄至案發當日（91年2 月2 日），
      其相距小學同學相處之時間已近30年之久。另證人乙○○
      雖於本院證稱: 稍微可以分辨他的音聲，他沒有去過我家
      ，出去外面碰到，就會打招呼云云（本院卷83頁）。惟又
      證稱: 案發前我的視力就不太好，有時客人經過我的攤位
      ，我會看不清楚等語（本院卷83頁）。是證人乙○○與被
      告既為多年前之小學隔壁班同學，而乙○○平日之視力亦
      欠佳，是其於案發當時對開槍之人有無誤認為被告，已非
      無可能。又依卷內資料顯示本案係警局於據密報後，於91
      年2 月2 日下午5 時許，即至高雄縣林園鄉○○○路三四
      八巷一之四號樓下帶走被告，此有高雄縣警察局林園分局
      解送人犯報告書可稽。經比對被告照相後，警方始於同日
      下午7時10 分、7 時30分、7 時30分提示照片後訊問證人
      乙○○、陳來傳、張坤城等人，此有證人乙○○、陳來傳
      、張坤城之上開警訊筆錄可證。足見本案將被告通知到林
      園派出所，警方始再通知證人乙○○3 人至林園派出所之
      事實，應可確認。故本件警員於訊問證人乙○○、陳來傳
      、張坤城3 人時，是否主觀上已認定被告即為涉嫌持槍射
      擊之人，始通知證人前來警局指認，亦非無可疑。況證人
      陳來傳、張坤城2 人所製作之警詢筆錄時，警方對其2 人
      並未有錄音之事實，復有高雄縣政府警察局林園分局95年
      1 月3 日函（本院上更（一）卷55-56 頁、58頁）。再參
      諸證人乙○○於91年2 月2 日警訊筆錄已供稱：我與丙○○沒有仇隙，事發突然，我不記得黃某穿何衣物、交通工
      具，我只知道是機車，但不知牌號及共犯年齡等語（警一
      卷4 頁反面）。另證人陳來傳於91年2 月2 日警訊筆錄亦
      供稱：我當時係在玩象棋，因事發突然，沒有注意到開槍
      之人係以何交通工具至店鋪，亦不知道有無共犯，我也記
      不清楚開槍之人係穿何種衣物及特徵，我只有看見開槍之
      人臉形如此等語（警一卷7 頁反面）。另證人張坤城於91
      年2 月2 日警訊筆錄亦供稱：丙○○未開槍之前有到我吃
      早餐的座位旁向我詢問道仔有沒有來，我抬頭看他跟他說
      沒有，並右手持槍以持槍手指摩擦我的後腦，就走出屋外
      連開3 槍等語（警一卷8 頁反面），顯見證人乙○○、陳
      來傳、張坤城於當日（91年2 月2 日）除指認被告即係開
      槍之人外，對被告之衣著及其他特徵，甚至有無共犯、共
      犯之樣貌等細節，均無一能為明確之描述。且證人乙○○
      又供稱：丙○○被1 名不詳男子騎機車載來等語（警一卷
      4 頁反面）。陳來傳亦供稱：我沒有注意到開槍之人係以
      何交通工具至店鋪等語（警一卷7 頁反面）。另張坤城則
      供稱：我當時沒有看到（丙○○是否有共犯），我也沒看
      到（其騎乘何種交通工具）等語（警一卷8 頁反面）。審
      之3 位證人對就近在眼前之事情，且僅事隔數小時之時間
      ，3 人上開陳述竟各有不同，故自難僅憑證人陳來傳、張
      坤城、乙○○於警訊中不利被告之照片指認，即作為認定
      被告犯罪之依據。又本件除於上址群生金香舖發現空彈殼
      3 個外，並無所稱涉案之槍枝扣案可資鑑驗，故自不得僅
      憑扣案空彈殼，即推認該涉案槍枝為制式或改造手槍而具
      有殺傷力之依據。綜前所述，證人陳來傳、張坤城、乙○○於91年2 月2 日警詢中所為不利於被告之陳述，均不足
      為不利被告之認定。
（三）另證人乙○○雖證稱: 當時我和陳來傳在我家門前玩象棋
      時，旁邊張坤城在吃早餐，突然有1 位男子身高約17 5公
      分左右，留長髮，操台語口音，瘦高，衣著我看不清楚，
      問我說「道仔在嗎？」我說不在，他就對空鳴2、3槍後被
      1 位不詳男子用機車載走，車號我不知道等語（警二卷24
      頁）。證人陳來傳則證稱: 於91年2 月2日 （上午）約9
      點多在林園鄉○○○路四號乙○○所開設金紙店前玩象棋
      ，突然來名不詳姓名男子，一語不發就向天空開了3 槍，
      該名男子1 人前來，沒有看到交通工具等語（警二卷33頁
      ）。另證人張坤城雖亦證稱: 當時我在乙○○家門前外吃
      早點陳來傳與乙○○在家門前玩象棋，忽然後面有1 位男
      子身高約175 公分左右，留長髮，操台語口音，瘦高，衣
      著我看不清楚，問我說「道仔在嗎？」我說不在，他就對
      空鳴3 槍後，就走了，我不知道他怎麼走，我不認識綽號
      「道仔」等語（警二卷19頁）。經比對證人乙○○、張坤
      城雖均證稱: 該名開槍男子於開槍前，以台語口音，問說
      『「道仔」在嗎？』等語。惟該開槍之男子是否所詢問之
      對象「道仔」是否即為李駿道，並無證據足資證明。又被
      告雖供稱: 認識的李駿道，我與他在90年8 月有件槍砲案
      ，我被李駿道擊傷，但該案已由我們雙方談和了等語（警
      一卷3 頁、本院前審上訴卷51頁），復供稱: 認識綽號「
      道仔」之人，住在大寮鄉○○街，他的名字叫李駿道等語
      （偵一卷47頁）。然亦不得以此比附援引，即推認被告為
      案發之際為開槍對李駿道尋仇之人。
（四）另扣案之彈匣一個，經送請內政部警政署刑事警察局鑑定
      結果，認係德國ＳＩＧ—ＳＡＵＥＲ廠製之制式彈匣，有
      內政部警政署刑事警察局91年10月7 日刑鑑字第09102698
      49號函可參，又該只彈匣係於被告所有之車號Ｅ2—8279
      號自小客車內起出等情，經證人即高雄縣警察局林園分局
      林園派出所所長甲○○雖到庭證述明確。惟經原審法院採
      集被告之10指指紋，及將前開扣案彈匣一併送請內政部警
      政署刑事警察局鑑定，經以氰丙烯酸酯法化驗結果，並未
      發現可足資比對之指紋，此有內政部警政署刑事警察局91
      年10月7 日刑鑑字第0910269849號函可按，顯見扣案之彈
      匣確無被告指紋之存在。又車號Ｅ2 —8279號自小客車雖
      係被告本人平日所使用，惟依證人甲○○於原審到庭證稱
      ：（91年2 月2 日是否持搜索票去搜索Ｅ2 ─8279 號 自
      小客車？）是，那部車是被告平常使用的車輛，我們懷疑
      他作案槍枝會放在車上，因群生金香舖槍擊案，證人有指
      證是被告去開槍，所以我們才去聲請搜索票搜被告的車，
      當天下午5 點多我們先請被告到派出所說明，當時被告有
      把車鑰匙交給我們副所長，被告是坐我們的警車到派出所
      ，他的車由我們鄭元和巡官開回派出所等語（原審卷27頁
      ）。另經本院勘驗警局當日搜索之錄影帶，其中1 位身穿
      製服之警員站在駕駛座旁之車門，持該車鑰匙並以雙手開
      打車門之事實，業本院擷取翻拍之照片在卷可按（本院卷
      96頁），足見本件案發後自91年2 月2 日下午5 時許起至
      同日晚間10時許止，車號Ｅ2 —8279號自小客車均未在被
      告之掌控之中。證人甲○○雖又證稱: 被告到派出所後，
      我們先製作被害人、目擊者的筆錄，我們再依據被害人、
      目擊者的筆錄去聲請拘票，我們請被告在派出所在會議室
      坐，也沒有對他上手銬，也還沒有製作筆錄，我們聲請拘
      票執行拘提後附帶搜索被告車輛，我們在10點20分後拿拘
      票給被告後才執行搜索車輛，搜索車輛時被告在場，我們
      在乘客座靠近中間排擋桿夾縫處有發現一個空的彈匣等語
      （原審卷27頁）。然該車號Ｅ2 —8279號自小車既自91年
      2 月2 日下午5 時許至同日上10許開始執行搜索之前，既
      無法證明被告於該段時間與有使用該車號Ｅ2 —8279號自
      小客車，故自難憑此即推認車號Ｅ2 —8279號自小客車上
      所查獲之彈匣，係由被告所放置，足見被告上開所辯: 該
      彈匣並非其放置於車上之物等詞，洵非無據。
（五）又被告於案發之際（91年2 月2 日上午10時許），係在其
      住處睡覺，並未前往高雄縣林園鄉○○村○○○路四號乙○○所經營的群生金香舖開槍之事實，業據證人葉富枝於
      本院證述屬實（本院前審上訴卷55頁）。此外，本院復查
      無其他積極證據足認被告確有公訴人所指之犯行，自屬不
      能證明被告犯罪。
四、原審因而為被告無罪之判決，核無不合。檢察官上訴意旨以
    本件係證人等向警方報案偵辦，警方自無逼迫證人為虛偽證
    言之理；證人乙○○係被告小學同學，不可能錯認云云，指
    摘原判決不當。其上訴為無理由，自應予駁回。
據上論結，應依刑事訴訟法第368條，判決如主文。
本案經檢察官姜麗儒到庭執行職務。
中    華    民    國    97    年    9     月    10    日
                  刑事第八庭    審判長法  官   李炫德
                                      法  官   郭玫利
                                      法  官   李政庭
以上正本證明與原本無異。
如不服本判決應於收受本判決後10日內向本院提出上訴書狀，其
未敘述上訴理由者，並得於提起上訴後10日內向本院補提理由書
狀（均須按他造當事人之人數附繕本）「切勿逕送上級法院」。
中    華    民    國    97    年    9     月    10    日
                                      書記官   吳福連


司法院資訊處製作；財團法人民間司法改革基金會備份。
